【裁判字號】    97,訴,1000
【裁判日期】    980618
【裁判案由】    違反廢棄物清理法
【裁判全文】
臺灣桃園地方法院刑事判決              97年度訴字第1000號
公  訴  人  臺灣桃園地方法院檢察署檢察官
被      告  壬○○
選任辯護人  陳慶瑞律師
被      告  子○○
被      告  己○○
上列被告因違反廢棄物清理法案件，經檢察官提起公訴（九十六
年偵字第二五七四九號），本院判決如下：
    主  文
壬○○、子○○、己○○均無罪。
    理  由
一、公訴意旨略以：被告壬○○、子○○、己○○均明知未經主
    管機關許可領有廢棄物清除、處理許可者，依法不得從事棄
    物之清除及處理廢棄物之工作；又未經主管機關同意，亦不
    得提供土地供他人傾倒、回填或堆置廢棄物，惟被告三人竟
    共同基於清除及處理廢棄物之犯意聯絡，自民國96年10月6
    日起，先由被告壬○○將其母劉郭秀梅向財政部國有財產局
    所承租之桃園縣大園鄉○○○段第519-37、519-44地號農用
    土地、財政部國有財產局所管理之同段第507-108 、519-83
    、521-81、521-162地號農用土地、庚○○所有之同段第507
    -60地號農用土地及郭順快所有之同段第519-30 地號農用土
    地供作違法傾倒一般廢棄物之回填業務使用；同時被告壬○○另雇用及指示被告即挖土機司機子○○、己○○負責現場
    回填、掩埋之清除及處理之工作。嗣被告子○○於96年10月
    13日上午11時50分許，駕駛挖土機在上開農地執行回填整地
    工作時，為警會同桃園縣大園鄉公所清潔隊稽查人員當場查
    獲，並扣得CAT320C 型號之挖土機一輛（嗣交由被告子○○
    自行保管），因認被告壬○○、子○○及己○○三人均涉犯
    廢棄物清理法第四十條第一項第三款之未經主管機關許可，
    提供土地回填、堆置廢棄物及同條第四款未依第四十一條第
    一項規定領有廢棄物清除、處理許可文件，從事廢棄物清除
    、處理等罪嫌云云。
二、按犯罪事實應依證據認定之，無證據不得推定其犯罪事實，
    又不能證明被告犯罪或其行為不罰者，應諭知無罪之判決；
    刑事訴訟法第一百五十四條第二項及第三百零一條第一項分
    別定有明文。又刑事訴訟法上所謂認犯罪事實之證據，係指
    足以認定被告確有犯罪行為之積極證據而言，該項證據自須
    適合於被告犯罪事實之認定，始得採為斷罪資料。事實之認
    定，應憑證據，如未能發現相當證據，或證據不足以證明，
    自不能以推測或擬制之方法，以為裁判基礎。認定犯罪事實
    所憑之證據，雖不以直接證據為限，間接證據亦包括在內；
    然而無論直接或間接證據，其為訴訟上之證明，須於通常一
    般之人均不致有所懷疑，而得確信其為真實之程度者，始得
    據為有罪之認定，倘其證明尚未達到此一程度，而有合理之
    懷疑存在時，事實審法院復已就其心證上理由予以闡述，敘
    明其如何無從為有罪之確信，因而為無罪之判決，尚不得任
    意指為違法。刑事訴訟法第一百六十一條第一項規定：檢察
    官就被告犯罪事實，應負舉證責任，並指出證明之方法。因
    此，檢察官對於起訴之犯罪事實，應負提出證據及說服之實
    質舉證責任。倘其所提出之證據，不足為被告有罪之積極證
    明，或其指出證明之方法，無從說服法院以形成被告有罪之
    心證，基於無罪推定之原則，自應為被告無罪判決之諭知（
    最高法院二十九年上字第三一○五號、四十年台上字第八六
    號、七十六年台上字第四九八六號及九十二年台上字第一二
    八號判例意旨參照）。
三、證據能力：
    按被告以外之人於審判外之言詞或書面陳述，除法律有規定
    者外，不得作為證據。被告以外之人於審判外之陳述，雖不
    符刑事訴訟法第一百五十九條之一至第一百五十九條之四之
    規定，而經當事人於審判程序同意作為證據，法院審酌該言
    詞陳述或書面陳述作成時之情況，認為適當者，亦得為證據
    ；當事人、代理人或辯護人於法院調查證據時，知有刑事訴
    訟法第一百五十九條第一項不得為證據之情形，而未於言詞
    辯論終結前聲明異議者，視為有前項之同意，刑事訴訟法第
    一百五十九條第一項、第一百五十九條之五分別定有明文。
    又刑事訴訟法第一百五十九條第一項立法意旨，乃在於確保
    被告之反對詰問權。同法第一百五十九條之五規定之立法意
    旨，則在於確認當事人對於傳聞證據有處分權，得捨棄反對
    詰問之權利，同意傳聞證據可作為證據。惟因刑事訴訟制度
    尚非採澈底之當事人進行主義，乃又限制以法院認為適當者
    ，始得為證據。因此，當事人同意或依法視為同意某項傳聞
    證據作為證據使用者，實質上即表示有反對詰問權之當事人
    已捨棄其權利，如法院認為適當者，不論該傳聞證據是否具
    備刑事訴訟法第一百五十九條之一至第一百五十九條之四所
    定情形，均容許作為證據（最高法院九十七年度台上字第六
    一六二號判決要旨參照）。經查，本件所引用之被告以外之
    人於審判外之供述證據，固屬傳聞證據，惟被告壬○○及己○○與辯護人於本院行準備程序時同意上開證據均有證據能
    力（見九十七年度審訴字第二○○九號卷第65頁），且公訴
    人、被告壬○○、子○○、己○○與辯護人迄本院言詞辯論
    終結前，對上開證據不予爭執，亦未聲明異議，本院審酌上
    開證據資料製作時之情況，尚無違法不當及證明力明顯過低
    之瑕疵，亦認為以之作為證據應屬適當，揆諸前開規定，認
    前揭證據資料均有證據能力。至其餘非供述證據，本院查無
    有何違反法定程序取得之情形，應認有證據能力。
四、公訴意旨認被告壬○○、子○○、己○○涉犯廢棄物清理法
    第四十條第一項第三款之未經主管機關許可，提供土地回填
    、堆置廢棄物及同條第四款未依第四十一條第一項規定領有
    廢棄物清除、處理許可文件，從事廢棄物清除、處理等罪嫌
    ，係以被告三人於偵查中之供述、大園鄉公所清潔隊環境污
    染案件會勘稽查紀錄表及所拍攝之現場照片、96年11月13日
    及97年1 月30日檢察官現場勘驗筆錄及桃園縣蘆竹地政事務
    所複丈成果圖、地籍參考圖、土地登記謄本、空照圖及扣案
    之CAT320C 型號之挖土機一輛等，為其認定之依據。惟訊據
    被告壬○○固坦承其母劉郭秀梅前向財政部國有財產局承租
    桃園縣大園鄉○○○段第519-37、519-44地號土地，及有僱
    用被告子○○、己○○在桃園縣大園鄉○○○段第519-83號
    土地除草、整地之行為。而被告子○○、己○○則均坦承於
    96年10月13日為警查獲前，被告壬○○透過證人乙○○雇用
    其二人在桃園縣大園鄉○○○段第519-83號土地整地，且被
    告子○○當時在上開土地上操作CAT320C 型號之挖土機等情
    ，惟被告三人均堅詞否認有公訴意旨所指之犯行，被告壬○○辯稱：伊是因為伊母親承租之桃園縣大園鄉○○○段第51
    9-37、519-44地號申請鑑界需要整地，才僱用被告子○○、
    己○○至現場除草，現場查獲之廢棄物非伊所傾倒等語。被
    告子○○辯稱：去整地時現場已有水泥塊、鋼筋等物品。被
    告己○○則辯稱：伊只有除草、整地，沒有回填，且現場原
    就有查獲之廢棄物等語。經查：
（一）證人即大園鄉公所清潔隊稽查人員甲○○雖於本院審理時
      具結證稱：我在現場看到挖土機，一部曳引車，這台曳引
      車上面有營建混合物，還沒有倒出來，路旁有廢棄家具。
      九十六年度偵字第二五七四九號卷第18頁的照片據我所知
      應該不是壬○○這一塊等語（見本院九十七年度訴字第一
      ○○○號卷第38、41頁），然此與證人即桃園縣大園分局
      潮音派出所員警辛○○於本院審理時具結證稱：九十六年
      度偵字第二五七四九號卷第18、20頁之照片是在子○○所
      駕駛挖土機的那塊地號上等語（見本院九十七年度訴字第
      一○○○號卷第102 頁）不符，且參酌本件所附之現場照
      片（見九十六年度偵字第二五七四九號卷第18至20頁、本
      院九十七年度訴字第一○○○號卷第20、21頁），俱無曳
      引車及廢棄家具之情形，然於九十六年度偵字第八一三五
      號即庚○○、癸○○違反廢棄物清理法案件（下稱庚○○
      等違反廢棄物清理法案件）所附之現場照片（見九十六年
      度偵字第八一三五號卷第35、36頁），則有曳引車及廢棄
      家具，顯見證人甲○○應已將本案與庚○○等違反廢棄物
      清理法案件之稽查情節混淆，是本件應以證人辛○○所述
      即九十六年度偵字第二五七四九號卷第18、20頁之照片確
      為本件疑似被告三人傾倒、回填之土地，先此敘明。
（二）依被告三人於偵查中之供述、大園鄉公所清潔隊環境污染
      案件會勘稽查紀錄表及所拍攝之現場照片、96年11月13日
      及97年1 月30日檢察官現場勘驗筆錄及桃園縣蘆竹地政事
      務所複丈成果圖、地籍參考圖、土地登記謄本、空照圖及
      扣案之CAT320C 型號之挖土機一輛等，固堪認定被告子○○為警查獲時，係在桃園縣大園鄉○○○段第519-83號土
      地上，操作扣案CAT320C 型號之挖土機整地，然本件所應
      審酌者，乃起訴書所指之桃園縣大園鄉○○○段第519-37
      、519-44、507-108、519-83、521-81、521-162、507-60
      及519-30地號農用土地上所查獲之廢棄物，是否即為被告
      三人提供他人違法傾倒、回填，並加以清除、處理。
（三）參酌證人辛○○於本院審理時具結證稱：是我第一個人先
      到場，因為有民眾報案有人在開挖土地。現場這一塊地號
      只有看到一部子○○所駕駛挖土機，隔壁另一塊地號上有
      一部砂石車及壹台挖土機，有看到地主庚○○。查獲子○○所在的那塊地號及庚○○所在的地號，兩地點是連接在
      一起，庚○○是在偵查卷第18頁第一張照片右側，我們當
      日還有查獲庚○○違反區域計畫法案件，當時他所涉嫌的
      地號不是本院九十七年度訴字第一○○○號卷第20頁第三
      張照片的綠色挖土機這一塊，是在第二張照片白色房屋那
      一塊上面。我到現場時候沒有看到大卡車進出傾倒廢棄物
      的情形。九十六年度偵字第二五七四九號卷第18、19頁照
      片的地號是桃園縣大園鄉○○○段第519-83號，我沒有辦
      法認定上述照片的廢棄物是在96年10月13日當日所傾倒，
      當時都沒有發現子○○、壬○○在傾倒或堆置廢棄物的情
      形等語（見本院九十七年度訴字第一○○○號卷第101至1
      05頁），及證人甲○○於本院審理時具結證稱：我們沒有
      掌握被告壬○○有傾倒廢棄物的具體事證，因為壬○○是
      承租人，我們沒有找到傾倒廢棄物的行為人，所以就找土
      地承租人或管理人或所有權人。照片上的營建混合物是剛
      倒或是原有的，我不知道等語（見本院九十七年度訴字第
      一○○○號卷第40、41頁），與證人即大園鄉公所清潔隊
      稽查人員丁○○於本院審理時具結證稱：當天早上十點多
      我有路過現場，我右手邊有一部拖車，怪手有發動，我只
      看到怪手在動沒有看到他在挖，我有看到怪手所在地點應
      該是已經回填好的狀態等語（見本院九十七年度訴字第一
      ○○○號卷第67至69頁），足見證人辛○○、甲○○、丁○○雖均曾到過現場，惟三位證人均未發現被告三人有在
      現場傾倒或回填廢棄物之行為，甚且對現場所發現之廢棄
      物究係新倒或舊有乙情，亦無法判斷，是上述三位證人之
      證詞，尚不足以為被告三人有在桃園縣大園鄉○○○段第
      519-83號土地傾倒或回填廢棄物行為之認定。
（四）另參酌桃園縣大園鄉公所在庚○○等違反廢棄物清理法案
      件96年11月22日大鄉清字第0960025155號函覆說明二略以
      ：旨揭大園鄉○○○段第519-83地號，於96年11月9 日現
      場會勘及同年月19日復查結果，該土地上之廢棄物並無清
      除及恢復原狀等語（見本院九十六年度審訴字第五八三號
      卷第65頁），則由前述桃園縣大園鄉公所會勘、復查之地
      點與本件公訴人指訴被告三人有傾倒、回填之部分地號相
      同，且會勘、復查之時間，又係於96年10月13日查獲被告
      子○○操作挖土機之後，則桃園縣大園鄉○○○段第519-
      83地號土地內所回填之廢棄物，應係庚○○之前所傾倒而
      尚未清除之廢棄物。再依上開函文所附會勘、復查照片（
      見本院九十六年度審訴字第五八三號卷第66、67頁）與本
      案卷附現場照片（見本院九十七年度訴字第一○○○號卷
      第20頁）參互以觀，除水泥柱附連鐵絲網所構成之圍欄已
      消失外，該地地貌並無明顯不同，且前述96年10月13日會
      勘稽查記錄「發生事實」欄第三點亦記載：本案於96年初
      違反廢棄物清理法在案等語，益徵本件所查獲之廢棄物應
      為庚○○所回填且尚未清除之廢棄物，是公訴人指稱庚○○因受緩刑之宣告，故該地之垃圾應非庚○○所遺留，而
      是又有傾倒行為等語，容有誤會。
（五）再觀諸證人丁○○於本院審理時具結證稱：我之前於96年
      年初有在同一個區塊查過一件有違反廢棄物清理法案件，
      是我行經道路的右手邊的地，右手邊的怪手所在地與我96
      年查獲傾倒廢棄物的地點大約五十公尺。本院九十七年度
      訴字第一○○○號卷第20頁最下方照片右手邊有怪手的那
      一塊土地就是我剛剛所述我路過道路右手邊的土地等語（
      見本院九十七年度訴字第一○○○號卷第68、70頁），及
      其在庚○○等違反廢棄物清理法案件於偵查中具結證稱：
      庚○○等實際傾倒地點為大園鄉○○○段第519-83地號，
      現場還沒有回復原狀。又依當天稽查印象，現場有發現少
      許空罐、塑膠管及水泥袋，這些都是目視所及，至於裡面
      還含有哪種物質，因未開挖所以不清楚等語（見九十六年
      度偵字第八一三五號卷第30、32、42頁），與庚○○、癸○○於其二人違反廢棄物清理法案件法院審理時均供稱：
      對起訴書所載於519-83地號土地傾倒廢棄物乙情，我認罪
      等語（見本院九十六年度審訴字第五八三號卷第51頁），
      並佐以庚○○等違反廢棄物清理法案件九十六年度偵字第
      八一三五號卷所附96年3 月16日會勘稽查紀錄與所附現場
      照片、證人丁○○庭呈之現場照片、桃園縣蘆竹地政事務
      所96年5 月25日函附土地複丈成果圖等（見九十六年度偵
      字第八一三五號卷第16至18頁、第36頁、第62頁），均足
      顯示庚○○等違法傾倒廢棄物之地點，包括桃園縣桃園市
      大園鄉○○○段第519-83、507-108 及507-60地號，則公
      訴人指上開土地上所傾倒、回填之廢棄物為被告三人之行
      為，即非可採。
（六）而證人即桃園縣蘆竹地政事務所測量人員丙○○於本院審
      理時具結證稱：壬○○有於96年間向蘆竹地政事務所申請
      桃園縣大園鄉許厝港第519-37、519-44地號土地鑑界，第
      一次於10月4 日我有到現場去，那一天有跟被告說因為下
      雨，所以要另外改時間，並且說現場如果有雜草阻礙視線
      的話，請當事人先清除，當時我看到現場的雜草應該有部
      分會阻礙視線，不然不會這樣講。九十六年度偵字第二五
      七四九號卷第80至83頁照片上拍的這些景象是鑑界的土地
      ，10月31日去的當天確實有看到這些雜草，照片上就是當
      天的情形等語（見本院九十七年度訴字第一○○○號卷第
      48、50頁），暨證人即桃園縣蘆竹地政事務所測量人員王
      權崇於本院審理時具結證稱：壬○○申請測量土地，第二
      次排10月31日。鑑定時要求申請人要清除障礙物是有必要
      的，例如說草木過高會妨礙視線。九十六年度偵字第二五
      七四九號卷第80至81頁照片上綠色草的部分應該是鑑界標
      的附近土地的地貌。有些草比較枯黃的地方應該就是鑑界
      的地方，看得出來草有挖過等語（見本院九十七年度訴字
      第一○○○號卷第44、46、47頁），與證人戊○○於本院
      審理時具結證稱：我有看到怪手在土地上說要整地等語（
      見本院九十七年度訴字第一○○○號卷第72頁），及證人
      乙○○於本院審理時具結證稱：被告壬○○有打電話給我
      ，說需要挖土地整地，是為了要鑑界，所以有向我承租挖
      土機，並包含怪手司機及油料都是我負責，我是請子○○
      、己○○去駕駛挖土機。壬○○有說工作範圍是要除草、
      整地以配合鑑界，我本身也配合很多單位來除草配合鑑界
      工作，草太長會影響儀器的測量等語（見本院卷第74、75
      頁），核與被告子○○於本院審理時以證人身分具結證稱
      ：我老闆乙○○要我到壬○○那裏整地挖草，我在現場看
      到的都是草，壬○○除了叫我挖草整地外，沒有叫我做別
      的事，在沒有挖土地前就有看到有廢棄物，我在現場開挖
      土機將地整平等語（見本院九十七年度訴字第一○○○號
      卷第108、109頁），及被告己○○於本院審理時以證人身
      分具結證稱：我老闆乙○○叫我去，現場剛去是雜草與樹
      木，壬○○要我除草整地等語（見本院九十七年度訴字第
      一○○○號卷第112、114頁）相符，足見被告壬○○所辯
      其係因申請鑑界需要整地，才僱用被告子○○、己○○至
      現場除草等語，尚非子虛。又依證人丙○○於96年10月4
      日第一次至現場欲進行鑑界時，現場看到的雜草應該有部
      分會阻礙視線乙情觀之，則該土地在96年10月4 日之前，
      應已荒蕪許久，則其下所掩埋之廢棄物是否得遽認為係被
      告三人在96年10月13日被查獲當時所傾倒、回填，亦非無
      疑。
（八）此外，就起訴書所指之桃園縣大園鄉○○○段第521-81、
      521-162 及519-30地號農用土地上所查獲之廢棄物，是否
      為被告三人所傾倒，並未見公訴人舉證證明，是此部分亦
      難對被告三人以未經主管機關許可，提供土地回填、堆置
      廢棄物及未依規定領有廢棄物清除、處理許可文件，從事
      廢棄物清除、處理等罪嫌相繩。
五、綜上，本件被告三人所辯各情，尚堪採信，公訴人所提出之
    證據尚無足證明被告三人有何違反廢棄物清理法第四十六條
    第三款、第四款之規定；此外，本院復查無其他積極證據足
    資證明被告確有公訴人所指上開之犯行，此部分核屬不能證
    明被告犯罪，徵諸前揭法律規定及判例意旨，應為被告三人
    均無罪之諭知。
據上論斷，應依刑事訴訟法第三百零一條第一項，判決如主文。
本案經檢察官周芝君到庭執行職務。
中    華    民    國    98    年    6     月    18    日
                  刑事第十二庭審判長法  官  魏于傑
                                    法  官  許雅婷
                                    法  官  李文娟
以上正本證明與原本無異。
如不服本判決應於收受判決後10日內向本院提出上訴書狀，並應
敘述具體理由；其未敘述上訴理由者，應於上訴期間屆滿後20日
內向本院補提理由書（均須按他造當事人之人數附繕本）「切勿
逕送上級法院」。
                                    書記官  蕭秀蓉
中    華    民    國    98    年    6     月    19    日


司法院資訊處製作；財團法人民間司法改革基金會備份。
